【裁判字號】    97,抗,283
【裁判日期】    970630
【裁判案由】    行使權利
【裁判全文】
臺灣高等法院臺中分院民事裁定      97年度抗字第283號
抗  告  人
即 聲請 人  乙○○
送達代收人  甲○○
上列聲請人聲請本院通知相對人儷國建設股份有限公司限期行使
權利事件，抗告人不服台灣台中地方法院97年度聲字第1004號中
華民國97年5月15日第一審裁定，提起抗告，本院裁定如下：
    主  文
抗告駁回。
抗告程序費用由抗告人負擔。
    理  由
一按訴訟終結後，供擔保人證明已定二十日以上之期間，催告受
  擔保利益人行使權利而未行使，或法院依供擔保人之聲請，通
  知受擔保利益人於一定期間內行使權利並向法院為行使權利之
  證明而未證明者，法院應依供擔保人之聲請，以裁定命返還其
  提存物或保證書，民事訴訟法第104條第1項第3款雖定有明文
  ，惟所謂「法院依供擔保人之聲請，通知受擔保利益人於一定
  期間內行使權利並向法院為行使權利之證明而未證明者」，其
  立法理由載明：「於受擔保利益人變更住居所而行方不明，或
  拒絕或迴避收受催告信函之情形，供擔保人欲為前述催告及證
  明即發生困難。爰增列後段規定供擔保人亦得聲請法院通知受
  擔保利益人於一定期間內行使權利並向法院為行使權利之證明
  ，受擔保利益人逾期未為證明者，供擔保人即得聲請法院裁定
  命返還提存物，俾供擔保人得選擇較便捷之方式為之，並解決
  前開無法催告及送達之困難。」，故依上揭立法意旨，供擔保
  人應先自行催告受擔保利益人行使權利，如受擔保利益人拒絕
  或迴避收受催告信函之情形，致供擔保人為前述催告及證明發
  生困難時，始得向法院聲請，而由法院通知受擔保利益人於一
  定期間內行使權利，否則無異將供擔保人之催告義務，完全轉
  嫁由法院承擔，顯有違上開立法意旨。
二本件抗告人聲請對相對人儷國建設股份有限公司限期行使權利
  ，並未檢附已自行催告受擔保利益人，而受擔保利益人拒絕或
  迴避收受催告信函等情形，致供擔保人為前述催告及證明發生
  困難之相關證明，經原法院於97年5月5日函命其於5日內補正
  ，上開通知業於97年5月8日送達抗告人之送達代收人收受，有
  送達證書一份在卷足憑；另抗告人所指定之送達代收處所張至
  剛律師表示抗告人並未事先自行催告受擔保利益人行使權利一
  節，有原法院電話紀錄一份可參，揆之上揭說明，本件抗告人
  未事先自行催告而逕行向原法院聲請通知受擔保利益人行使權
  利，與立法意旨有違，本件聲請，原審予以駁回，尚無不合，
  抗告意旨謂民事訴訟法第104條第1項第3款係規定「訴訟終結
  後，供擔保人證明已定二十日以上之期間，催告受擔保利益人
  行使權利而未行使，或法院依供擔保人之聲請，通知受擔保利
  益人於一定期間內行使權利並向法院為行使權利之證明而未證
  明者」，並無規定以「受擔保利益人拒絕、迴避收受催告信函
  」為前提，始得聲請法院通知擔保利益人於一定期間內行使權
  利。原裁定法院自行於法條明文外另行加入聲請之「必要條件
  」，顯已逾法。況催告受擔保利益人行使權利，所遇困難甚多
  ，立法理由所載變更居住所行為不明，或拒絕或迴避收受催告
  信函等情形，僅係列舉其中幾種情形而已，舉凡法人變更名稱
  、代表人變更、甚而解散等，均可能導致催告困難，是立法者
  為使「供擔保人得選擇較便捷之方式為之」，遂將民事訴訟法
  第104條第1項第3款明訂「訴訟終結後，供擔保人證明已定二
  十日以上之期間，催告受擔保利益人行使權利而未行使，或法
  院依供擔保人之聲請，通知受擔保利益人於一定期間內行使權
  利並向法院為行使權利之證明而未證明者」，亦即二個方法，
  任由供擔保人選擇，而無任何限制。否則所謂「便捷方式」，
  其意盡失。原裁定法院曲解立法者之美意，竟駁回抗告人之聲
  請，誠有違誤，應予廢棄云云。惟本院認抗告意旨與民事訴訟
  法第104條第1項第3款之立法理由相悖，其抗告意旨尚非可採
  ，即無理由，應予駁回。
據上論結，依民事訴訟法第495條、第449條第1項、第95條、第
78條，裁定如主文。
中    華    民    國    97    年    6     月    30    日
                  民事第四庭    審判長法  官  黃斐君
                                      法  官  陳蘇宗
                                      法  官  黃永祥
以上正本係照原本作成。
再為抗告應以適用法規顯有錯誤為理由，並經本院之許可，該許
可以原裁定所涉及之法律見解具有原則上之重要性者為限。
如提起再抗告者應於裁定送達後十日內向本院提出抗告理由狀（
須按照他造人數附具繕本）並繳納抗告裁判費新臺幣壹仟元，同
時委任律師或具有律師資格之關係人為代理人。
                                      書記官  陳信和
中    華    民    國    97    年    7     月    1     日
                                                      Ａ


司法院資訊處製作；財團法人民間司法改革基金會備份。
